臺灣新竹地方法院刑事判決　　　　　　　93年度交訴字第34號
公　訴　人　臺灣新竹地方法院檢察署檢察官
被　　　告　乙○○　男　20歲.
選任辯護人　徐原本律師
上列被告因過失致死等案件，經檢察官提起公訴（93年度偵字第
3445號），本院依簡式審判程序判決如下：
    主  文
乙○○因過失致人於死，處有期徒刑陸月，如易科罰金，以參佰
元折算壹日。
    事  實
一、乙○○於民國93年5月15日上午7時許，與其同學楊佳儒、丙○○等十餘人，自桃園縣中壢市出發，分乘十餘部機車欲前
    往新竹縣尖石鄉山區烤肉，迄同日上午10時8分許，乙○○
    所騎乘車號BMU-899號重型機車，沿新竹縣尖石鄉○○村○鄰
    道路由尖石往梅花方向行駛，行經竹60線南向2點7公里轉彎
    處（即比麟大橋上方約1百公尺處），原應注意且能注意機
    器腳踏車行駛之車道及轉彎，應依標誌或標線之規定行駛，
    又行車速度，應依標誌或標線之規定，且依當時天候晴、有
    日間自然光線、路面乾燥、無缺陷、無障礙物，並無其他不
    能注意之情事，再該處為彎道，視距不良，乙○○因對當地
    路況不熟，竟疏未注意減速慢行，致因車輛轉彎時所產生之
    離心力而使其所騎乘之上開機車跨越雙黃線，適有對向由葉
    錦波所騎乘，搭載葉劉幸妹及其年約3、4歲姓名不詳孫女之
    車號GP5-815號重型機車行經該處，乙○○閃避不及而撞及
    葉錦波所騎乘之上開機車，致葉錦波受有右側額顳葉、硬腦
    膜下出血、右側頂枕葉延遲性腦內出血等傷害，迄今仍癱瘓
    在床，須以鼻胃管餵食，對外界刺激無有意識反應，呈植物
    人狀態等身體重大難治之傷害，葉劉幸妹則受有右側額頂顳
    葉硬腦膜下出血之傷害，經送醫急救後，於同年月25日凌晨
    零時40分許，因頭部鈍力損傷而死亡。乙○○於本件車禍發
    生後，在新竹縣警察局橫山分局梅林派出所警員戊○○到場
    處理時而尚未查覺肇事者身分前，即向警員表明自己為肇事
    之人並願接受裁判之意。
二、案經臺灣新竹地方法院檢察署檢察官指定葉錦波之子丁○○
    為代行告訴人訴由臺灣新竹地方法院檢察署檢察官及臺灣新
    竹地方法院檢察署檢察官相驗後自動檢舉偵查起訴。
    理  由
一、本件被告乙○○所犯過失致死、過失致重傷等罪，均非死刑
    、無期徒刑、最輕本刑為3年以上有期徒刑之罪，被告於本
    院準備程序進行中，就被訴事實為有罪之陳述，經本院合議
    庭認合於新修正刑事訴訟法第273條之1之規定，裁定進行簡
    式審判程序，均合先敘明。
二、上揭犯罪事實，業據被告乙○○於本院94年4月15日審理時
    、同年5月18日行準備程序、簡式審判程序時均坦承不諱，
    核與證人即當時騎乘機車尾隨在後，於事故發生後最先到達
    事故現場並報警處理之被告同學丙○○於警訊時，楊佳儒於
    偵查中證述車禍發生情形大致相符，證人丙○○並於本院94
    年4月15日審理時具結證述：當時伊的速度是40公里，被告
    的車速比較快，還沒有轉彎時，就聽到撞擊聲，一轉過去就
    看到車禍現場，在伊騎車聽到撞擊聲之前沒有其他車超過伊
    的機車，到達後也沒有看到其他車子（包含對向車輛），到
    達時伊看到被告的車子後輪壓在雙黃線上，車頭向左邊倒，
    對方的車輛是打直的，壓在被告車子上面，和被告的機車是
    重疊的，被告機車最原始倒地的位置在對向車道上等語，證
    人丙○○並當庭繪製現場圖1份附卷為憑，證人即到場處理
    本件交通事故之當時服務於新竹縣警察局橫山分局梅林派出
    所之警員戊○○亦證述：依照車損情形判斷，被告車子右前
    腳踏板處有撞擊痕跡，被害人機車是左前板金受損，被告原
    先行駛之車道完全沒有任何散落物，也沒有車子碎裂的痕跡
    等語，復有道路交通事故調查報告表（一）（二）暨其所附
    事故現場圖、現場照片8幀、車籍作業系統-查詢認可資料等
    附卷可稽，是被告騎乘機車行經上開彎道，未依速限規定超
    速行駛，且擅自跨越雙黃線至對向車道，致撞及被害人葉錦
    波所騎乘之機車，其有過失自明。至辯護人主張道路交通事
    故現場圖所繪製關於被告與被害人機車倒地位置與實際情況
    不符一節，經查：本件事故發生時，被告與被害人之機車因
    擦撞而互相重疊，被告之機車在下，被害人之機車在上，而
    被害人葉錦波則被夾在被告所騎乘之上開機車及其自身所騎
    乘之車號GP5-851號重型機車之間，斯時員警尚未到場處理
    等情，業據證人丙○○於本院94年4月15日審理時證述綦詳
    ，其具結證稱：當地居民有移動機車，目的應該是要把受傷
    的人送醫，及維持車道順暢，拉車的人將2部車同步移動，
    扶起來後移到旁邊不到1公尺處等語，證人戊○○亦證稱：
    第一次到達現場時，沒有人被壓在車子下面，被害人之機車
    已經是直立狀態，腳踏板已經有立起來等語，並提出當時所
    繪製之草圖1份存卷可查，是警員到場處理時，傷者葉錦波
    已被圍觀經過之路人扶起，而警員亦係依據其到場時所親見
    並測量之情形，據以製作本件事故現場圖，雖未能呈現事故
    發生時之真實情狀，亦難認有違法製作而得逕予排除之情，
    被告對於本件交通事故之發生既有過失，已如前述，上開道
    路交通事故現場圖失真部分，自不影響本院對於被告應負過
    失責任之判斷，附此敘明。再被害人葉錦波確因本件車禍致
    受有右側額顳葉、硬腦膜下出血、右側頂枕葉延遲性腦內出
    血等傷害，迄今仍癱瘓在床，須以鼻胃管餵食，對外界刺激
    無有意識反應，呈植物人狀態等身體重大難治之傷害，除據
    代行告訴人丁○○於警、偵訊，告訴代理人葉惠美於本院94
    年4月15 日審理時、94年5月18日行準備程序時指訴明確，
    並有行政院國軍退除役官兵輔導委員會竹東榮民醫院診斷證
    明書、該院93年8月30日竹醫醫字第0930003884號函暨其所
    附被害人葉錦波就診之病歷摘要各1份等為據，被害人葉劉
    幸妹則受有右側額頂顳葉硬腦膜下出血之傷害，經送醫不治
    死亡一節，有行政院國軍退除役官兵輔導委員會竹東榮民醫
    院診斷證明書1份在卷為憑，並經臺灣新竹地方法院檢察署
    檢察官督同法醫相驗明確，有相驗屍體證明書、驗斷書及勘
    驗筆錄等在卷可憑。
三、按機器腳踏車行駛之車道及轉彎，應依標誌或標線之規定行
    駛，又行車速度，應依標誌或標線之規定，道路交通安全規
    則第93條第1項、第99條第1項分別定有明文，被告於上開時
    地騎乘機車，應注意並能注意上開規定，竟不注意，以致肇
    事，使被害人葉錦波受有呈植物人狀態等重大難治之傷害，
    並致被害人葉劉幸妹死亡，顯有過失，其間並有相當因果關
    係。從而，本件事證明確，被告犯行洵堪認定，應予依法論
    科。
四、核被告乙○○所為，係犯刑法第276條第1項之過失致死罪、
    同法第284條第1項後段之過失致重傷罪。又被告以一肇事行
    為，同時致被害人葉錦波致重傷、被害人葉劉幸妹死亡，觸
    犯構成要件不相同之罪名，為想像競合犯，應依刑法第55條
    前段規定，從一重之過失致死罪論處。再被告於肇事後，在
    未被有偵查犯罪職權之機關或公務員查知犯罪事實並知其為
    犯人前，即向警員表明自己為肇事之人而願受裁判一節，除
    據被告自承在卷，並經證人戊○○證述：被告在現場有跟伊
    說是肇事者，因為當時現場無法製作筆錄，等到被告下午清
    醒後，才製作筆錄等情明確，復有其所製作內容實在之新竹
    縣警察局道路交通事故肇事人自首情形紀錄表等供參，基於
    自首係為獎勵犯罪者已知所悔悟，並使犯罪偵查趨於容易之
    立法意旨，應認本件被告已符合自首之要件無訛，依刑法第
    62條規定減輕其刑。爰審酌被告騎乘機車出遊，理應注意路
    況小心駕駛，竟疏未注意肇致本件車禍事故，造成被害人一
    死一重傷之重大損害，使被害人家屬頓失所親，兼衡其犯後
    坦承犯行，尚有悔意，雖迄未與被害人家屬達成民事和解，
    惟於本案繫屬過程中，均與其法定代理人甲○○致力與被害
    人家屬協調賠償事宜，金額自初始之新臺幣（下同）180 萬
    元（不含被害人家屬已受領之強制責任險140萬元），逐次
    提高至250萬元，尚難謂其無誠意希冀被害人家屬之諒解，
    並念及其年紀甚輕，尚未滿20歲，仍在就學中，前並無任何
    犯罪紀錄，素行尚稱良好，此有臺灣高等法院全國前案紀錄
    表及臺灣新竹地方法院檢察署刑案資料查註紀錄表等可按等
    一切情狀，量處如主文所示之刑，並諭知易科罰金之折算標
    準，以示懲儆。
五、據上論斷，應依刑事訴訟法第273條之1第1項、第299條第1
    項前段，刑法第276條第1項、第284條第1項後段、第55條、
    第62條前段、第41條第1項、罰金罰鍰提高標準條例第1條前
    段、第2條，判決如主文。
本案經檢察官鍾曉亞到庭執行職務。
中　　華　　民　　國　　94　　年　　5 　　月　　31　　日
                  交通法庭  法  官　蔡欣怡
以上正本證明與原本無異。
如不服本判決，應於判決送達後10日內向本院提出上訴狀 (應附
繕本 )，上訴於臺灣高等法院。
                            書記官  謝國聖
中　　華　　民　　國　　94　　年　　5 　　月　　31　　日
附錄本案論罪科刑法條全文：
刑法第276條第1項
因過失致人於死者，處二年以下有期徒刑、拘役或二千元以下罰
金。
刑法第284條第1項
因過失傷害人者，處六月以下有期徒刑、拘役或五百元以下罰金
，致重傷者，處一年以下有期徒刑、拘役或五百元以下罰金。
